最高法院刑事判決　　　　　　　　　 110年度台上字第5912號
上　訴　人　梁雅雯


選任辯護人　林鈺雄律師
上列上訴人因加重詐欺等罪案件，不服臺灣高等法院中華民國11
0年5月12日第二審判決（110年度上訴字第960號，起訴案號：臺
灣新北地方檢察署109年度偵緝字第266號），提起上訴，本院判
決如下：
    主  文
上訴駁回。
    理  由
一、按刑事訴訟法第377 條規定，上訴於第三審法院，非以判決
    違背法令為理由，不得為之。是提起第三審上訴，應以原判
    決違背法令為理由，係屬法定要件，且必須依據卷內訴訟資
    料為具體之指摘，並足據以辨認原判決已具備違背法令之形
    式者，始屬相當。本件原審綜合全案證據資料，本於事實審
    法院之推理作用，認定上訴人梁雅雯有如原判決犯罪事實欄
    所載，基於3 人以上共同詐欺取財及洗錢之不確定故意，於
    民國107年8月22日以LINE提供其申辦之永豐銀行帳戶及新光
    銀行帳戶（帳號詳卷，下稱本案帳戶）資料予通訊軟體LINE
    暱稱「ACC江」之成年人，並以LINE作為與「ACC江」之聯絡
    工具，依「ACC 江」之指示，待受詐騙之被害人款項匯入上
    開帳戶後，上訴人再將之提領，交予「ACC 江」之助理之如
    事實一之（一）、（二）所示之與「ACC江」、「ACC江」助
    理及「張專員」等詐欺集團成員，為3 人以上共同詐欺取財
    及洗錢犯行2 次（上訴人本案所為不涉參與犯罪組織犯行）
    ，因而撤銷第一審之科刑判決，改判仍依想像競合之例，從
    一重論上訴人以加重詐欺取財2罪，累犯，各量處有期徒刑1
    年2月、1年1月，並定應執行有期徒刑1年6 月，已詳述其憑
    以認定之證據及理由，核其所為之論斷，俱有卷存證據資料
    可資覆按，從形式上觀察，原判決尚無足以影響其判決結果
    之違背法令情形存在。
二、上訴意旨略以：伊前已供稱係因工作之公司入股金，需小額
    借貸，始與「ACC 江」接觸，傳送金融帳戶資料，係對方要
    為伊作帳戶金流，有利貸款申辦，並向伊訛稱：「到時候轉
    匯給你的金額，請在24小時內如數歸還，如果沒有歸還就是
    涉及侵占跟竊盜，這樣你同意嗎？」，此有伊與「ACC 江」
    之LINE對話截圖可參，足認伊主觀上不具犯罪故意，與詐欺
    集團成員間並無犯意聯絡。伊亦係受騙而交付金融帳戶，原
    判決遽以伊有交付存摺之外觀，認伊有共同詐欺取財犯行，
    顯與經驗及論理法則有違。且伊前因相同犯罪情節，經臺灣
    新北地方法院（下稱新北地院）以108 年度簡字第3710號判
    處罪刑在案，罪名與本案卻不相同，原判決亦有未當。再原
    判決未考量伊係欲辦理小額借貸，致詐欺集團有機可趁之犯
    罪緣由，出於無奈始於原審承認犯罪，就本案犯罪情節，實
    係居於幫助性質，且已盡力與被害人達成和解，未依刑法第
    59條酌減其刑已有未當，亦應於定應執行刑時，綜合上情酌
    減其刑，並提出伊身障母親陳情書供參。再參酌司法院釋字
    第775 號解釋意旨，是否應依累犯加重其刑，應依個案情節
    為審酌之法理，上訴人雖構成累犯仍應依個案情節審酌是否
    得為緩刑宣告，而不應認累犯一律無緩刑機會等語。
三、按證據之取捨、事實之認定及刑罰之量定，均屬事實審法院
    之職權，倘其採證認事並未違背證據法則，量刑亦符合法律
    規定之要件與範圍，且於裁量權之行使無所逾越或濫用，而
    無明顯違背公平、比例及罪刑相當原則者，自不能任意指為
    違法而執為適法之第三審上訴理由。而是否有刑法第59條，
    犯罪之情狀顯可憫恕，認科以最低度刑，仍嫌過重者，得酌
    量減輕其刑規定之適用，係屬事實審法院自由裁量之事項，
    倘經裁量結果認無上開規定之適用，亦無違法可言。原判決
    依憑上訴人之部分供述（坦認有提供本案帳戶資料，並受「
    ACC 江」指示提領款項行為，並於原審為認罪之陳述）、另
    位人頭帳戶提供者張智勛、告訴人羅玉春、林周桃妹及謝仁
    貴之證述、相關金融帳戶交易明細、監視器錄影畫面截圖、
    相關LINE對話內容截圖等證據資料綜合判斷後，認定上訴人
    有如其犯罪事實欄所示加重詐欺、洗錢等犯行，並敘明上訴
    人所為合於洗錢防制法所規定一般洗錢罪之要件，與「 ACC
    江」等人有犯意聯絡、行為分擔，為共同正犯（見原判決第
    4至5頁）。而第一審判決已就上訴人所辯係申辦貸款，為美
    化帳戶而提供其金融帳戶予「ACC 江」，主觀上並無詐欺犯
    意等語，依據卷內資料詳述其所辯與常情相違而不可採（第
    一審判決第4至7頁），且上訴人既於原審審理坦承犯行，由
    原審以上訴人就本案犯行均坦承不諱，並與告訴人羅玉春、
    謝仁貴達成和解，且其中就謝仁貴部分業已實際全數賠償，
    認其犯後態度可取，而改判較第一審為輕之刑度（見原判決
    第8 頁），卻於提起第三審上訴，在法律審之本院又否認其
    有本案犯行，而為單純事實之爭執，殊非合法之第三審上訴
    理由。原判決亦說明：上訴人明知詐欺集團之惡性及對社會
    之影響，猶為本案犯行，且各該告訴人因此所受金錢損害均
    非輕微，其犯罪情節及惡性非輕，顯無可憫之處。上訴人既
    無畏嚴刑為本案犯行，自應為其行為負責，並無依刑法第59
    條酌減其刑之餘地。復以上訴人之責任為基礎，具體審酌刑
    法第57條所列各款事由，分別就其所犯2罪，量處有期徒刑1
    年2月、1年1 月，並考量各項定應執行刑因素，定其應執行
    有期徒刑1年6月。另敘明：上訴人前因故意犯罪受有期徒刑
    以上刑之宣告，且該宣告之刑執行完畢尚未逾5 年，所犯本
    罪與刑法第74條第1項所列2款緩刑規定不符，無從為緩刑宣
    告（見原判決第8 至10頁）。核原判決之採證認事尚與相關
    證據法則無違，量刑亦無顯然違法、失當或違反比例、公平
    及罪刑相當原則之情形。況上訴人前因公共危險案件，經新
    北地院判處有期徒刑2月確定，並於107年3 月26日易科罰金
    執行完畢，於前案執行完畢未久，即於107年8月22日再為本
    案犯行，縱依個案情節審酌，而未依累犯規定加重其刑，上
    訴人亦無暫不執行刑罰為適當之情。另新北地院108 年度簡
    字第3710號判決，係認上訴人與「ACC 江」共同為普通詐欺
    取財行為，並未認定上訴人係幫助犯，而本案依卷內資料認
    定上訴人與「ACC江」、「ACC江」助理及「張專員」等詐欺
    集團成員等3 人以上共同犯詐欺取財犯行，並無違誤，尚難
    互相比附援引。上訴意旨並未依據卷內資料具體指摘原判決
    究有如何違背法令之情形，徒就原審採證認事及量刑職權之
    適法行使，任意指摘，自不足據以辨認原判決已具備違背法
    令之形式，揆諸首揭說明，其上訴為違背法律上之程式，應
    予駁回。
據上論結，應依刑事訴訟法第395條前段，判決如主文。
中    華    民    國   110    年    10    月    28    日
                  刑事第四庭審判長法  官  林  立  華  
                                  法  官  謝  靜  恒  
                                  法  官  林  瑞  斌  
                                  法  官  李  麗  珠  
                                  法  官  王  敏  慧  
本件正本證明與原本無異
                                  書記官
中    華    民    國   110    年    11    月    3     日